臺灣板橋地方法院刑事判決　　　　　　　95年度訴字第2820號
公　訴　人　臺灣板橋地方法院檢察署檢察官
被　　　告　甲○○
　　　　　　　　　　（現另案於臺灣臺北監獄執行）
上列被告因毒品危害防制條例案件，經檢察官提起公訴（95年度
毒偵字第6109號），本院依簡式審判程序判決如下：
    主  文
甲○○施用第一級毒品，累犯，處有期徒刑拾月。扣案之海洛因
驗餘淨重零點零伍公克沒收銷燬之；上開海洛因之外包裝袋壹只
（重零點壹玖公克）沒收。
    事  實
一、甲○○前因施用毒品及販賣毒品案件，經本院以83年度訴字
    第2744號刑事判決分別判處有期徒刑三年二月、七年六月，
    應執行有期徒刑九年，並經臺灣高等法院以84年度上訴字第
    693 號刑事判決駁回上訴而確定，嗣於民國88年11月17日縮
    短刑期假釋出監並付保護管束。惟其於假釋期間內因施用毒
    品而違反保護管束應遵守事項情節重大，上開假釋旋經撤銷
    ，所餘殘刑有期徒刑四年四日，後於94年5 月28日縮刑期滿
    執行完畢。
二、甲○○前因施用毒品案件，經本院以89年度毒聲字第5325號
    裁定送觀察、勒戒，因認有繼續施用毒品傾向，再經本院以
    89年度毒聲字第6342號裁定令入戒治處所施以強制戒治，後
    因戒治成效良好，經本院以90年度毒聲字第2548號裁定停止
    戒治，而於90年7 月20日出所接續執行上開殘刑，後於90年
    11月1 日戒治期滿執行完畢，並由臺灣板橋地方法院檢察署
    檢察官以90年度戒毒偵字第710 號為不起訴處分確定。其又
    因施用第一級毒品之犯行，經臺灣臺北地方法院於95年3 月
    31日以94年度訴字第1824號刑事判決判處有期徒刑八月，並
    於同年4 月17日確定（此部分尚未執行完畢）。
三、詎甲○○仍不知悔改，於上開強制戒治及有期徒刑執行完畢
    後五年內，復基於施用第一級毒品海洛因（下稱海洛因）之
    犯意，自95年4 月初某日起至同年6 月7 日止，在臺北縣板
    橋市○○街70巷38號5 樓住處，以將海洛因粉末摻入香菸後
    ，再點火吸食之方式，及將海洛因粉末摻水稀釋後，再以針
    筒施打手臂之方式，非法施用海洛因多次，約二至三日施用
    一次。嗣於95年6 月8 日下午4 時30分許，在臺北市大同區
    ○○○路二段及保安街口為警查獲，並扣得海洛因一包（驗
    餘淨重0.05公克、空包裝重0.19公克）。
四、案經臺北市政府警察局中山分局報請臺灣士林地方法院檢察
    署檢察官呈請臺灣高等法院檢察署檢察長令轉臺灣板橋地方
    法院檢察署檢察官偵查起訴。
    理  由
一、本件被告甲○○所犯係死刑、無期徒刑、最輕本刑為三年以
    上有期徒刑以外之罪，其於準備程序中就被訴事實為有罪之
    陳述，經法官告知簡式審判程序之旨，並聽取公訴人及被告
    之意見後，本院業已於96年3 月2 日依刑事訴訟法第273 條
    之1 第1 項之規定，合議裁定由受命法官獨任進行簡式審判
    程序，合先敘明。
二、前揭事實業據被告於警詢、偵查及本院審理中均坦承不諱，
    而其於上開時、地為警查獲後所採尿液經送臺灣檢驗科技股
    份有限公司，以EIA 酵素免疫分析法初步檢驗，再以GC/MS
    氣相層析質譜儀法確認檢驗結果，確呈鴉片類（嗎啡）陽性
    反應乙節，亦有該公司95年6 月22日編號CH/2006/60352 號
    濫用藥物尿液檢驗報告、尿液檢體委驗單各一紙附卷可稽，
    並有其所有之毒品海洛因一包（驗餘淨重0.05公克、空包裝
    重0.19公克）扣案可資佐證；上開海洛因一包經送鑑定結果
    ，確實含有海洛因成分等情，復有法務部調查局95年11月19
    日調科壹字第09523035080 號鑑定書一紙在卷可按，被告之
    自白既有上開證據足資補強，應堪信為真實。據此，本案事
    證明確，被告犯行堪以認定。
三、被告前因施用毒品案件，經本院以89年度毒聲字第5325號裁
    定送觀察、勒戒，因認有繼續施用毒品傾向，再經本院以89
    年度毒聲字第6342號裁定令入戒治處所施以強制戒治，後因
    戒治成效良好，經本院以90年度毒聲字第2548號裁定停止戒
    治，而於90年7 月20日出所接續執行上開殘刑，後於90年11
    月1 日戒治期滿執行完畢，並由臺灣板橋地方法院檢察署檢
    察官以90年度戒毒偵字第710 號為不起訴處分確定等情，有
    上開不起訴處分書、本院90年度毒聲字第2548號裁定書及臺
    灣高等法院被告前案紀錄表各一份在卷可參，其再犯本件施
    用第一級毒品之罪，係於強制戒治執行完畢釋放後，五年內
    再犯該條例第10條第1 項之罪，依毒品危害防制條例第23條
    第2 項規定，應逕予論罪科刑。
四、論罪科刑部分：
(一)按海洛因係毒品危害防制條例第2 條第2 項第1 款所定之第
    一級毒品，核被告所為，係犯上開條例第10條第1 項之施用
    第一級毒品罪。其為施用第一級毒品海洛因而持有之行為，
    為其施用之高度行為所吸收而不另論罪。又本件被告雖有多
    次施用第一級毒品之犯行，然查原刑法第56條連續犯之規定
    業於94年2 月2 日修正時予以刪除，並自95年7 月1 日起生
    效施行，而毒品危害防制條例所稱之毒品，係指具有「成癮
    性」、濫用性及對社會危害性之麻醉藥品與其製品及影響精
    神物質與其製品，此觀該條例第2 條第1 項之規定自明，是
    該條例第10條所定之施用毒品罪，對應上開毒品所具有之「
    成癮性」可知，其構成要件在本質上應即含有「習慣性」反
    覆為同一施用行為之意涵，是該罪所針對之施用毒品行為，
    在自然概念上雖可能有數行為，然實係施用毒品者基於持續
    施用毒品動機之單一犯罪計劃，所賡續而為之集合行為，所
    侵害之法益亦均屬相同之社會法益，於法律上應評價為「集
    合犯」，而屬實質上一罪，論以一罪為己足，無庸就其每一
    次施用毒品行為各別評價後依連續犯或數罪併罰方式處斷，
    附此敘明。
(二)上開修正後刑法第47條第1 項係規定「受徒刑之執行完畢，
    或一部之執行而赦免後，五年以內故意再犯有期徒刑以上之
    罪者，為累犯，加重本刑至二分之一」，與修正前刑法第47
    條規定「受有期徒刑之執行完畢，或受無期徒刑或有期徒刑
    一部之執行而赦免後，五年以內再犯有期徒刑以上之罪者，
    為累犯，加重本刑至二分之一」雖有所不同，然若被告再犯
    者係故意犯罪，則不論依修正前、後之規定，均成立累犯，
    對於被告即無有利不利之情形，亦應依一般法律適用原則，
    逕行依裁判時之修正後刑法第47條第1 項之規定論處。據此
    ，本件被告前因施用毒品及販賣毒品案件，經本院以83年度
    訴字第2744號刑事判決分別判處有期徒刑三年二月、七年六
    月，應執行有期徒刑九年，並經臺灣高等法院以84年度上訴
    字第693 號刑事判決駁回上訴而確定，嗣於88年11月17日縮
    短刑期假釋出監並付保護管束；惟其於假釋期間內因施用毒
    品而違反保護管束應遵守事項情節重大，上開假釋旋經撤銷
    ，所餘殘刑有期徒刑四年四日，後於94年5 月28日縮刑期滿
    執行完畢乙節，有臺灣高等法院被告前案紀錄表一份在卷可
    按，其受有期徒刑執行完畢後五年內，故意再犯本件有期徒
    刑以上之罪，為累犯，應依修正後刑法第47條第1 項之規定
    加重其刑。
(三)本院爰審酌被告前已有因施用毒品而經強制戒治及判處徒刑
    之紀錄，有上開被告前案紀錄表一份在卷可按，猶再犯本件
    施用毒品之犯行，顯見其仍不知悔改，惟其施用毒品係自戕
    行為，對他人法益尚無具體危害，及其施用毒品之動機，犯
    罪後坦承犯行之態度等一切情狀，量處如主文所示之刑，以
    示懲儆。
(四)扣案之海洛因一包驗餘淨重0.05公克係第一級毒品，不論屬
    於犯人與否，均應依毒品危害防制條例第18條第1 項前段規
    定沒收銷燬之。又被告行為後，刑法第38條第1 項第2 款、
    第3 項雖亦於94年2 月2 日修正公布，並自95年7 月1 日起
    施行，然僅係將該條第1 項第2 款刪除「供」之贅字，及將
    該條第3 項中之「犯人」修正為「犯罪行為人」，顯僅為文
    字用語之修正，實質內容並未變更，實際上對被告亦無有利
    、不利情形，當非屬法律之變更，即無比較適用之問題，應
    依一般法律適用原則，適用裁判時法即現行刑法第38條第1
    項第2 款、第3 項之規定（參見最高法院95年度第21次刑事
    庭會議決議意旨）。據此，上開海洛因之外包裝袋一只（重
    0.19公克）有防制毒品裸露、潮濕、便於攜帶之功能，且為
    被告所有供犯本件施用毒品犯行所用之物，業據其供承在卷
    ，爰併依刑法第38條第1 項第2 款之規定併予宣告沒收之。
據上論斷，應依刑事訴訟法第273 條之1 第1 項、第299 條第1
項前段，毒品危害防制條例第10條第1 項、第18條第1 項前段，
刑法第11條前段、第47條第1 項、第38條第1 項第2 款，判決如
主文。
本案經檢察官吳宗光到庭執行職務。
中　　華　　民　　國　　96　　年　　3 　　月　　16　　日
                  刑事第十七庭  法　官 張紹省
以上正本證明與原本無異。
如不服本判決應於送達後十日內向本院提出上訴狀。
                                書記官 周雅玲
中　　華　　民　　國　　96　　年　　3 　　月　　23　　日
附錄本案論罪科刑法條全文：
毒品危害防制條例第10條第1項
施用第一級毒品者，處六月以上五年以下有期徒刑。
